臺灣板橋地方法院刑事裁定　　　　　　94年度交聲更字第41號
原處分機關　交通部公路總局臺北區監理所蘆洲監理站
異　議　人　甲○○
上列異議人因違反道路交通管理處罰條例案件，對於交通部公路
總局臺北區監理所蘆洲監理站民國九十四年六月十五日北監蘆字
第裁四六—Ｃ00000000號、北監蘆字第裁四六—Ｃ00
000000號、北監蘆字第四六—Ｃ00000000號所為
之裁決處分（原舉發案號：臺北縣政府警察局北縣警交字第Ｃ0
0000000號、北縣警交字第Ｃ00000000號、北縣
警交字第Ｃ00000000號），聲明異議，本院裁定如下：
    主  文
異議駁回。
    理  由
一、原處分意旨略以：異議人即受處分人甲○○於民國九十三年
    十二月十五日下午六時三十分許，騎乘車號ＹＹＪ—五八三
    號輕型機車，行經臺北縣三重市○○路與正義北路口時，因
    行駛於禁行機車道之機器腳踏車不在規定車道行駛，及不依
    規定兩段式左轉之不依標誌標線號誌指示，及不聽勤務人員
    制止而逃逸之違規行為，經警掣單舉發，原處分機關乃依道
    路交通管理處罰條例第四十五條第十三款、第四十八條第二
    款、第六十條第一項、第六十三條第一項第一款之規定，分
    別裁處罰鍰新臺幣一千八百元並記違規點數一點、罰鍰新臺
    幣一千八百元並記違規點數一點、罰鍰新臺幣六千元並記違
    規點數一點。
二、異議意旨略以：異議人於九十三年十二月十五日下午六時三
    十分許，並未騎乘車號ＹＹＪ—五八三號輕型機車，行經臺
    北縣三重市○○路與正義北路口，且經異議人查詢結果，異
    議人當日係在下午六時十四分打卡下班，下班後，異議人均
    係自位於臺北縣三重市○○路四段重新橋附近之公司沿堤防
    返回臺北縣蘆洲市○○路一八八巷十六號五樓之住家，並不
    會經過舉發地點之重新路與正義北路口，況異議人駕駛紀錄
    優良，並無不良之違規紀錄，舉發機關亦未能提出照片為證
    ，另異議人從未收到舉發通知單，為此聲明異議，請求撤銷
    原處分云云。
三、按汽車駕駛人，爭道行駛，有機器腳踏車，不在規定車道行
    駛之情形者，處新臺幣六百元以上一千八百元以下罰鍰，並
    記違規點數一點；汽車駕駛人轉彎時，有不依標誌、標線、
    號誌指示之情形者，處二百元以上六百元以下罰鍰，並記違
    規點數一點；汽車駕駛人，駕駛汽車有違反本條例之行為，
    經交通勤務警察或依法令執行交通稽查任務人員制止時，不
    聽制止或拒絕停車接受稽查而逃逸者，除按各該條規定處罰
    外，處新臺幣三千元以上六千元以下罰鍰，並記違規點數一
    點；道路交通管理處罰條例第四十五條第十三款、第四十八
    條第二款、第六十條第一項、第六十三條第一項第一款分別
    定有明文。次按，本條例所定罰鍰之處罰，行為人接獲違反
    道路交通管理事件通知單後，於十五日內得不經裁決，逕依
    第九十二條第三項之罰鍰基準規定，向指定之處所繳納結案
    ；不服舉發事實者，應於十五日內，向處罰機關陳述意見；
    其不依通知所定期限前往指定處所聽候裁決，且未依規定期
    限繳納罰鍰結案或向處罰機關陳述意見者，處罰機關得逕行
    裁決之，道路交通管理處罰條例第九條亦定有明文。再按，
    送達，不能依前二條規定為之者，得將文書寄存送達地之地
    方自治或警察機關，並作送達通知書兩份，一份黏貼於應受
    送達人住居所、事務所、營業所或其就業處所門首，另一份
    交由鄰居轉交或置於該送達處所信箱或其他適當位置，以為
    送達；前項情形，由郵政機關為送達者，得將文書寄存於送
    達地之郵政機關；行政程序法第七十四條第一項、第二項亦
    定有明文。
四、經查：
  (一)異議人即受處分人甲○○於九十三年十二月十五日下午六時
    三十分許，騎乘車號ＹＹＪ—五八三號輕型機車，行經臺北
    縣三重市○○路與正義北路口時，因行駛於禁行機車道之機
    器腳踏車不在規定車道行駛，及不依規定兩段式左轉之不依
    標誌標線號誌指示，及不聽勤務人員制止而逃逸之違規行為
    ，經臺北縣政府警察局分別以北縣警交字第Ｃ000000
    00號、Ｃ00000000號、Ｃ00000000號通
    知單舉發一情，有臺北縣政府警察局北縣警交字第Ｃ000
    00000號、北縣警交字第Ｃ00000000號、北縣
    警交字第Ｃ00000000號舉發違反道路交通管理事件
    通知單影本各一件在卷可稽。
  (二)異議人雖以前開情詞置辯，然證人即負責舉發之臺北縣政府
    警察局三重分局交通分隊員乙○○到庭證稱：「當時是我站
    在正義北路和重新路口指揮交通，約下午六點半的時候，有
    一部摩托車從正義北路左轉重新路，那個路段機車要二段式
    左轉，我就吹哨子叫他直走，他沒有理我，他等沒有車子的
    時候就左轉，我上前攔他的時候，我站在路中，我用指揮棒
    攔他，他不理我，他從我的旁邊直接騎走。當時沒有別部車
    在左轉，因為那個路段是禁止左轉，我看到他騎走，我就記
    下他的車牌和騎士的特徵。」、「（那個騎士是女的或是男
    的？）是女的。我沒有看到他的臉。」、「（你有無清楚的
    看到那部機車的車號？）有。因為他從我的旁邊經過，我也
    很注意的看他的車號。」、「（有無可能看錯？）不可能。
    」、「（當時有無其他的機車？）無。」、「（你看到車牌
    的時間有多久？）三秒以上，足夠讓我記住車牌，正義北路
    和重新路口的燈光很足夠。」等語（參見本院九十四年十一
    月二十四日訊問筆錄第三至五頁），以證人乙○○係臺北縣
    政府警察局三重分局交通分隊之警員，平日職司犯罪偵查及
    道路交通管理、維護交通秩序之指揮稽查等工作，其與異議
    人間，素昧平生又無怨隙，殊無甘冒偽證罪責，故為不實舉
    發之理由存在，是證人乙○○之證言，自屬可信；而證人乙
    ○○既係在發現車號ＹＹＪ—五八三號輕型機車行駛於禁行
    機車道並違規左轉後，旋即以指揮棒示意該車騎士停車，並
    於該車繞過其指揮棒後立即觀察該車之車牌號碼，則以證人
    乙○○與該違規機車距離之近，證人乙○○亦無視力上之障
    礙，並係特意觀察該違規機車之車牌號碼，及該路段之光線
    充足等情，證人乙○○當可清楚看見並記下該違規機車之車
    號為是；且證人乙○○當時非僅記下該違規機車之車號，並
    同時記下該違規機車上之騎士特徵為女子、約二十歲左右，
    有臺北縣政府警察局北縣警交字第Ｃ00000000號舉
    發違反道路交通管理事件通知單影本一紙在卷可參，此等騎
    士之特徵均與異議人之性別及年齡相符；輔以異議人自陳其
    工作地點係在臺北縣三重市○○路四段之重新橋附近，與本
    件舉發地點之臺北縣三重市○○○路與重新路口，相距甚近
    ，可見異議人確與舉發地點具有相當之地緣關係，異議人復
    稱當日係下午六時十四分打卡下班，與本件舉發時間之下午
    六時三十分，在時間點上亦屬相符，益徵證人乙○○當時所
    記憶之車號確係正確；再參以異議人自陳其並未將車號ＹＹ
    Ｊ—五八三號輕型機車出借他人，是異議人確有於前揭時、
    地，騎乘車號ＹＹＪ—五八三號輕型機車，行經臺北縣三重
    市○○路與正義北路口時，有行駛於禁行機車道之機器腳踏
    車不在規定車道行駛，及不依規定兩段式左轉之不依標誌標
    線號誌指示，及不聽勤務人員制止而逃逸之違規行為甚明。
  (三)至證人乙○○雖另於前開舉發通知單上記載違規騎士之身高
    約一百五十公分，與異議人自陳其身高為一百六十二公分有
    相當之差距，然以騎士係坐於機車上而非站立，對於身高之
    判斷本即較易因身材比例產生誤差，是證人乙○○對該違規
    騎士身高之誤判，應係該騎士當時係坐姿之故；另異議人雖
    辯稱其下班後均係經由堤防返家，而不會行至舉發路口云云
    ，惟一般人於下班後，並非僅有返家一途，其或另有要事而
    需前往住家以外之處所，所在多有，是異議人此部分所辯，
    尚難採為其有利認定之依據；至異議人過去是否另有違規紀
    錄，亦與其是否確有本件違規無關，自無從僅憑異議人過去
    無相關之違規紀錄即行推論其無本件違規行為，附此敘明。
  (四)又舉發交通違規並不以照相存證為其要件，亦不以舉發照片
    為唯一之證明方法，事實上，甚多之違規案件，尤其係員警
    當場攔截舉發之案件，多所因違規係於一瞬間發生，且當地
    並未設置有自動照相設備而不及拍照存證，惟若舉發之員警
    係親眼見聞違規之經過，並經以證人之身分具結後為證述，
    此等證人之證詞仍不失為證明方法之一種，是證人乙○○既
    係親眼目睹異議人違規之經過，其證言並屬可信，已如前述
    ，則依證人乙○○之證言，自已足認定異議人確有上述之違
    規行為，異議人僅以員警未能提出舉發照片為辯，當無可採
    。
  (五)又前開臺北縣政府警察局北縣警交字第Ｃ00000000
    號、北縣警交字第Ｃ00000000號、北縣警交字第Ｃ
    00000000號舉發違反道路交通管理事件通知單各一
    件均係於九十三年十二月十五日填具，經原舉發機關於九十
    三年十二月二十七日依異議人之車籍地址即臺北縣蘆洲市○
    ○路一八八巷十六號五樓為郵寄送達，因招領逾期遭退件，
    原舉發機關乃再於九十四年五月二十三日依異議人上開車籍
    地址為郵寄送達，因未會晤異議人本人或可受領文書之同居
    人、受僱人，而於九十四年五月二十五日將之寄存於蘆洲光
    華路郵局等情，亦有送達回證三份、臺北縣政府警察局三重
    分局九十四年七月二十五日北縣警重交申字第０九四００三
    ０六八四號函暨所附之中華民國郵政交易大宗掛號函件存根
    二紙在卷可參，是依前開行政程序法第七十四條第一項、第
    二項規定，原舉發機關就前開舉發違反道路交通管理事件通
    知單之送達自均屬合法，並均已於九十四年六月五日生效，
    是異議人辯稱其並未接獲上開舉發通知單，亦屬無據。
五、從而，本件異議人前開違規事證已足堪認定。則原處分機關
    依據前揭道路交通管理處罰條例第四十五條第十三款、第四
    十八條第二款、第六十條第一項、第六十三條第一項第一款
    之規定，就機器腳踏車不在規定車道行駛部分裁處罰鍰新臺
    幣一千八百元並記違規點數一點，就不依標誌標線號誌指示
    部分裁處罰鍰新臺幣一千八百元並記違規點數一點，就拒絕
    停車稽查而逃逸部分裁處罰鍰新臺幣六千元並記違規點數一
    點，核無違誤。本件異議人之異議均為無理由，應予駁回。
據上論斷，應依道路交通案件處理辦法第十九條，裁定如主文。
中　　華　　民　　國　九十四　年　十一　　月　  三十　日
                        交通法庭法  官    曾淑娟
上列正本證明與原本無異。
如不服本裁定，應於裁定送達後五日內向本院提出抗告狀。
                                書記官    陳金鳳
中　　華　　民　　國　九十四　年　十二　　月　一    　日
